【裁判字號】    95,台非,2
【裁判日期】    950105
【裁判案由】    背信
【裁判全文】
最高法院刑事判決                  九十五年度台非字第二號
    上  訴  人  最高法院檢察署檢察總長
    被      告  甲○○
                        號
上列上訴人因被告背信案件，對台灣高等法院台南分院中華民國
九十四年九月七日第二審確定判決（九十三年度金上訴字第九九
五號，起訴案號：台灣台南地方法院檢察署八十八年度偵字第一
三三一０號、八十九年度偵字第九五０三號），認為部分違法，
提起非常上訴，本院判決如下：
    主  文
原判決撤銷，由台灣高等法院台南分院依判決前之程序更為審判
。
    理  由
非常上訴理由稱：「一按科刑判決所認定之事實，與其所採用之
證據不相適合者，即屬證據上理由矛盾，按諸刑事訴訟法第 379
條第14款之規定，其判決當然違背法令。查原判決認定被告甲○
○，違背其任務貸放與琮右股份有限公司（下稱琮右公司）之貸
款，共有三項，即：１、中期擔保貸放款；土地融資 1億2千5百
萬元；２、中期週轉金放款2千5百萬元；３、中期放款建築融資
1億5百萬元，三項合計不得逾 2億5千5百萬元。惟其中中期週轉
金2千5百萬元部分，被告所製作之中小企業信用評等表，給予琮
右公司之分數為43分，係不及格之分數，依據遠東商銀之規定，
屬於０級，為最低之一級（最高分數為80分以上）（見原卷第78
頁），依遠東商銀第二次徵信報告表所示，遠東商銀放款會第31
4 次決議：修正通過甲項中期放款、乙項中期週轉金刪除，並由
總經理批示：擬提請常董會核議（見原卷第89頁），嗣經遠東商
銀常務董事會決議通過，甲項之土地融資 1億2千5百萬元；乙項
則『同意經理部門意見恢復乙項中期放款新台幣2千5百萬元』（
見原卷第99頁），足見中期週轉金2千5百萬元之貸放，完全與被
告無關，奈原判決竟認『致使該公司放款審議委員會信賴其徵信
報告，而貸放予琮右公司上述借款』云云，顯與上開卷存證據不
符，自有證據理由矛盾之違法。又遠東商銀既非信賴被告之徵信
報告而貸放中期週轉金2千5百萬元，此項貸款無法回收，自不能
責令被告負責，詎原判決竟認：『雖事後遠東商銀以代物清償之
方式承受取得上述（供擔保之）土地，惟仍造成成其受有3千6百
50餘萬元之損害』等情，亦與事、證不符，不無證據理由矛盾之
違法。二案經確定，且對被告不利，應依刑事訴訟法第441 條、
第443條提起非常上訴，以資救濟。」等語。
本院按科刑判決所認定之事實，與所採之證據不相適合，即屬證
據上理由矛盾，其判決當然為違背法令。又按依法應於審判期日
調查之證據，未予調查，致適用法令違誤，而顯然於判決有影響
者，該項確定判決即屬違背法令，有司法院大法官會議釋字第一
八一號解釋在案。而所謂「依法應於審判期日調查之證據」，係
指事實審訴訟程序中已存在之證據，而在客觀上為法院認定事實
及適用法律之基礎，有調查之必要，且非不能調查或不易調查者
而言。本件原判決論處被告甲○○背信罪刑，主要依據遠東國際
商業銀行股份有限公司（下稱「遠東商銀」）台南分行之職員朱
舒真，即本件遠東商銀貸款案中，協助被告製作徵信報告之人，
及該台南分行之襄理蘇芳姬之供述，認定系爭放款徵信由被告主
導，被告所為之徵信調查報告顯然偏頗而違背其任務，並損害遠
東商銀之利益，為論罪之依據。但查原判決認定被告甲○○違背
任務貸放與琮右股份有限公司（下稱琮右公司）之貸款，共有三
項，即：1.中期擔保貸放款；土地融資一億二千五百萬元；2.中
期週轉金放款二千五百萬元；3.中期放款建築融資一億五百萬元
。惟其中中期週轉金二千五百萬元部分，依卷附被告所製作之中
小企業信用評等表所載，被告給予琮右公司之分數為四十三分，
係不及格之分數，依據遠東商銀之規定，屬於０級，為最低之一
級（最高分數為八十分以上）；而卷附遠東商銀台南分行八十七
年八月二十七日第三一四次放審會決議記載，琮右公司申貸款項
中，乙項中期週轉金一項遭刪除，且擬提請常董會核議，該放審
會決議並經經理、審查員、科長、襄理、副處長、及處長等人簽
章。嗣於同年九月九日該銀行第三屆常務董事會第三十三次會議
，對該乙項放款做成「本案同意經理部門意見恢復乙項中期放款
新台幣貳仟伍佰萬元正」之決議，有該次會議紀錄在卷可稽。據
此，則系爭琮右公司借貸之中期週轉金二千五百萬元部分，遠東
商銀顯非依據被告之徵信報告而決定貸予款項，應與被告無涉。
上述書證與被告關於中期週轉金部分是否成立背信罪至有關係，
自有調查之必要，乃原判決無視卷內該有利證據之存在，亦未於
判決理由中說明有何不能採信之理由，竟遽認被告意圖為自己與
琮右公司之不法利益，為求遠東商銀放款審議委員會通過琮右公
司之貸款案，而於徵信調查時為違背任務之行為等情，顯與卷內
證據資料不符，自有證據上理由矛盾及應於審判期日調查之證據
而未調查之違法。案經確定，非常上訴意旨執以指摘，洵有理由
。且原判決上述違誤影響於事實之認定，顯然影響於判決，又於
被告不利，為維持其審級利益，自應由本院將原判決撤銷，由原
審法院依判決前之程序更為審判，以資糾正。
據上論結，應依刑事訴訟法第四百四十七條第二項，判決如主文
。
中    華    民    國  九十五  年    一    月    五    日
                      最高法院刑事第四庭
                          審判長法官  吳  雄  銘
                                法官  池  啟  明
                                法官  劉  介  民
                                法官  郭  毓  洲
                                法官  韓  金  秀
      本件正本證明與原本無異
                                      書  記  官
中    華    民    國  九十五  年    一    月    九    日
                                                      Ｙ


司法院資訊處製作；財團法人民間司法改革基金會備份。
